【裁判字號】    99,易,376
【裁判日期】    991223
【裁判案由】    竊盜
【裁判全文】
臺灣士林地方法院刑事判決               99年度易字第376號
公  訴  人  臺灣士林地方法院檢察署檢察官
被      告  蘇東陽
            林慶同
上列被告因竊盜案件，經檢察官提起公訴（99年度偵字第3652號
），本院判決如下：
    主  文
蘇東陽共同犯毀壞門扇竊盜未遂罪，處有期徒刑陸月，如易科罰
金，以新臺幣壹仟元折算壹日。
林慶同共同犯毀壞門扇竊盜未遂罪，處有期徒刑肆月，如易科罰
金，以新臺幣壹仟元折算壹日。
    事  實
一、蘇東陽前於民國94年間因強盜、竊盜案件，經本院、臺灣臺
    北地方法院判處有期徒刑5 年9 月、4 月確定，嗣經定執行
    刑為有期徒刑6 年，再經減刑並定執行刑為有期徒刑5 年10
    月，於98年4 月23日縮短刑期假釋出監，因於假釋期間違反
    假釋規定而遭撤銷假釋，99年4 月30日入監執行殘刑1 年9
    月又10日（目前在監執行中，不構成累犯）。林慶同前於87
    年間因搶奪、懲治盜匪條例、竊盜、毒品等案件，經臺灣臺
    北地方法院分別判處有期徒刑1 年6 月、11年、3 月、1 年
    1 月確定，嗣經定執行刑為有期徒刑13年6 月，再經減刑並
    定執行刑為有期徒刑12年4 月，於98年（起訴書誤載為95年
    ）5 月26日縮短刑期假釋出監，因於假釋期間違反假釋規定
    而遭撤銷假釋，99年8 月31日入監執行殘刑10月又28日（目
    前在監執行中，不構成累犯）。
二、緣蘇東陽於98年9 月26日下午，欲前往臺北市○○區○○街
    一帶訪友，遂由林慶同出面向不知情友人高天源借用車牌號
    碼DQJ-512 號輕型機車搭載蘇東陽，而因蘇東陽需錢急用，
    竟與林慶同共同基於意圖為自己不法所有之犯意聯絡，於同
    日下午2 時10分許，由蘇東陽擇定臺北市○○區○○街1 段
    290 巷1 弄1 號3 樓方鄒永山之住處為行竊目標，旋由林慶
    同負責在樓下把風，蘇東陽則持非屬兇器之不明工具破壞該
    住宅鐵門欄條，再徒手開啟門鎖侵入該房屋（無故侵入住宅
    、毀損部分未據告訴），甫進入客廳正欲搜尋財物之際，即
    為方鄒永山聽得異聲而至客廳查看，蘇東陽見狀立即夥同林
    慶同逃離現場而未得逞。嗣經警據報前往處理，並調閱監視
    錄影而循線查獲。
三、案經臺北市政府警察局南港分局報告臺灣士林地方法院檢察
    署檢察官偵查起訴。
    理  由
一、訊據被告蘇東陽、林慶同就上開竊盜犯行於本院審理中坦承
    不諱，核與證人方鄒永山、高天源之結證情節相符，並有卷
    附臺北市政府警察局98年12月18日鑑驗書、現場勘查照片84
    張、監視錄影畫面照片42張可稽，足認被告上開自白與事實
    相符。被告林慶同雖於檢察官偵查、本院準備程序中否認參
    與行竊，然其前於98年10月12日警詢中自白在樓下把風（偵
    查卷第8 頁參照），嗣經本院當庭勘驗該次警詢錄影光碟，
    並傳喚負責詢問員警胡曉鍾到庭作證，被告林慶同旋即自承
    前揭犯行不諱，參以被告蘇東陽亦供稱被告林慶同知道其要
    上樓行竊，足見被告於警詢、本院審理中之認罪自白始與事
    實相符。至被告蘇東陽雖辯稱伊正在弄門鎖時，被害人開門
    出來並大喊小偷，伊就下樓跑掉，並未進入客廳云云。然依
    證人即被害人方鄒永山證稱：「當天我在廁所，聽到敲鐵門
    的聲音，我的鐵門是壹條壹條的柵欄式，有聽到硬撬開的聲
    音很大聲」、「我聽到聲音，我就出來，就看到有人已經穿
    過陽台進到我家客廳。當時那個人正要開櫃子找東西，我就
    喊小偷，他就掉頭跑掉了」等語（99年12月9 日審判筆錄參
    照），堪認被告蘇東陽應已進入被害人住處客廳著手行竊，
    前揭辯解應屬不實。綜上所陳，本案事證明確，被告二人犯
    行堪可認定，應依法論科。
二、論罪科刑
  (一)核被告所為，係犯刑法第321 條第2 項、第1 項第2 款之毀
    壞門扇竊盜未遂罪。又把風行為，在排除犯罪障礙，助成犯
    罪之實現，在合同意思範圍內分擔犯罪行為之一部，故被告
    二人就上開犯行間有犯意聯絡及行為分擔，應論以共同正犯
    。被告著手行竊而未得逞，為未遂犯，爰均依法減輕其刑。
  (二)本院審酌被告智識程度、犯罪動機、犯罪手法、分工模式，
    其二人於假釋期間再犯案，法治觀念顯有偏差，惟本次並未
    獲得犯罪利益暨犯後終能坦承之態度等一切情狀，認檢察官
    求處有期徒刑1 年，容嫌過重，而分別量處如主文所示之刑
    ，並諭知易科罰金之折算標準。
  (三)又被告蘇東陽雖供稱其使用案發現場一樓隨地撿拾之木棍用
    以撬開被害人住處鐵門欄條，使用完已丟棄現場，然木棍能
    否撬開鐵門欄條，非無可疑，且所稱木棍未據扣案，本院無
    從以勘驗方式查明是否該當刑法上兇器，故此部分僅能認定
    被告攜帶不明工具行竊，尚難認定被告犯攜帶兇器竊盜罪。
    另該不明工具因未據扣案，復無從認定是否為被告所有之物
    ，尚無宣告沒收之依據，附此敘明。
  (四)檢察官雖以被告有犯罪前科，本次再犯竊盜罪，顯有犯罪習
    慣，建請諭令被告入勞動場所強制工作云云，然按保安處分
    係針對受處分人將來之危險性所為之處置，以達教化、治療
    之目的，為刑罰之補充制度。我國現行刑法採刑罰與保安處
    分雙軌制，係在維持行為責任之刑罰原則下，為協助行為人
    再社會化之功能，以及改善行為人潛在之危險性格，期能達
    成根治犯罪原因、預防犯罪之特別目的。是保安處分中之強
    制工作，旨在對嚴重職業性犯罪及欠缺正確工作觀念或無正
    常工作因而犯罪者，強制其從事勞動，學習一技之長及正確
    之謀生觀念，使其日後重返社會，能適應社會生活。竊盜犯
    贓物犯保安處分條例第3 條第1 項規定，即係本於保安處分
    應受比例原則之規範，使保安處分之宣告，與行為人所為行
    為之嚴重性、行為人所表現之危險性及對於行為人未來行為
    之期待性相當之意旨而制定，而由法院視行為人之危險性格
    ，決定應否令入勞動處所強制工作，以達預防之目的（最高
    法院91年度台上字第4625號刑事判決意旨參照）。查被告二
    人本次行竊手法尚屬單純，並無表現出危險性格而應以強制
    工作預防再犯之必要性，故本院認如主文所示之刑已足以達
    成懲罰被告之目的，尚無諭知強制工作之必要，附此敘明。
據上論斷，應依刑事訴訟法第284 條之1 、第299 條第1 項前段
，刑法第28條、第321 條第2 項、第1 項第2 款、第25條第2 項
、第41條第1 項前段，判決如主文。
本案經檢察官朱學瑛到庭執行職務。
中    華    民    國    99    年    12    月    23    日
                        刑事第三庭法  官   楊皓清
以上正本證明與原本無異。
如不服本判決應於收受判決後10日內向本院提出上訴書狀，並應
敘述具體理由：其未敘述上訴理由者，應於上訴期間屆滿後20日
向向本院補提理由書（均須按他造當事人之人數附繕本）「切勿
逕送上級法院」。
                                  書記官   朱俶伶
中    華    民    國    99    年    12    月    23    日
附錄論罪法條：
中華民國刑法第321條
犯竊盜罪而有左列情形之一者，處 6 月以上、 5 年以下有期徒
刑：
一、於夜間侵入住宅或有人居住之建築物、船艦或隱匿其內而犯
    之者。
二、毀越門扇、牆垣或其他安全設備而犯之者。
三、攜帶兇器而犯之者。
四、結夥三人以上而犯之者。
五、乘火災、水災或其他災害之際而犯之者。
六、在車站或埠頭而犯之者。
前項之未遂犯罰之。

司法院資訊處製作；財團法人民間司法改革基金會備份。
